【裁判字號】    95,上易,1868
【裁判日期】    951005
【裁判案由】    詐欺
【裁判全文】
臺灣高等法院刑事判決                95年度上易字第1868號
上  訴  人  臺灣士林地方法院檢察署檢察官
被      告  甲○○
上列上訴人因詐欺案件，不服臺灣士林地方法院94年度訴字第38
9號，中華民國94年12月27日第一審判決（起訴案號：臺灣士林
地方法院檢察署93年度偵字第5213號），提起上訴，本院判決如
下：
    主  文
原判決撤銷，發回臺灣士林地方法院。
    理  由
一、公訴意旨略以：
    被告甲○○與張秀蘭（業經原審另行判決確定）於民國89年
    12月1日，共同意圖為自己不法之所有，向東元車業有限公
    司（下稱東元公司）詐稱欲以分期付款方式購買總價新台幣
    7萬6千4百元之「三陽悍將125」重型機車，致使東元公司陷
    於錯誤，除由張秀蘭給付頭期款8千元外，同意餘款以附條
    件買賣方式出售車號CJK-377號重型機車予張秀蘭，並將該
    車設定動產抵押權予東元公司，雙方約定自90年1月起，按
    月分12期，每期張秀蘭應給付5千7百元予東元公司。詎被告
    及張秀蘭二人於取得前開重型機車後，僅繳付第一期款，隨
    即共同依報紙所刊載廣告，以3萬元價格將該機車轉售予不
    知名男子，藉以牟利，因認被告涉有刑法第339條第1項之詐
    欺取財罪及動產擔保交易法第38條之圖利處分動產擔保標的
    物等罪嫌。
二、原判決意旨略以：
    被告於90年8月間因見報紙上刊登收購銀行存摺之廣告，乃
    將其於89年12月2日，至台北市劍潭郵局所開設之帳戶（局
    號000000-0，帳號1858-2）以三千元之代價販賣予不詳姓名
    之成年男子使用，嗣該不詳姓名男子即與自稱「蔡主任」及
    自稱「李小姐」之人利用該帳戶，先後以李耀澤中獎，須付
    稅金、須繳入會費、入會費係港幣非新台幣等不實之言詞詐
    騙李耀澤，致李耀澤陷於錯誤，先後於90年8月21、22日分
    別匯款10萬元及20萬元至該帳戶。案經臺灣士林地方法院檢
    察署檢察官以92年度偵緝字第19號提起公訴，並經該院於92
    年6月30日以92年度簡字第220號，以被告係犯幫助共同連續
    詐欺取財罪，判處有期徒刑8月，緩刑3年，並於92年6月30
    日確定（以下簡稱前案）。而本件被告之犯行，係佯稱欲以
    附條件買賣分期付款之方式購買重型機車而詐得財物，雖與
    上揭前案係以出賣帳戶而遂行幫助詐欺之手段略有不同，然
    該二犯行時間僅相距約八月，且均本於圖得一己之利而犯基
    本構成要件相同之罪名，顯係基於概括犯意反覆而為，應具
    有裁判上一罪之連續犯關係，而屬同一案件，又本件所犯詐
    欺取財及圖利處分動產擔保標的物二罪間，有方法、目的之
    牽連關係，為裁判上一罪之牽連犯，亦與前案屬同一案件，
    則前案既經判決確定，本案即為前案判決效力所及，爰不經
    言詞辯論，逕為諭知免訴判決等語。
三、檢察官上訴意旨略以：
    本件被告之犯行，與前案犯罪行為時間相距約八個月，且犯
    罪手段、態樣亦分殊，應無連續犯之裁判上一罪關係，原判
    決認本件與已判決確定之前案具有裁判上一罪關係，應為既
    判力效力所及而為免訴判決，尚屬速斷。
四、經查：
    按「連續犯之所謂出於概括犯意，必須其多次犯罪行為自始
    均在一個預定犯罪計劃以內，出於主觀上始終同一犯意之進
    行，若中途另有新犯意發生，縱所犯為同一罪名，究非連續
    其初發的意思，即不能成立連續犯」（最高法院70年度台上
    字第6296號判例參照）。本件被告之犯罪時間係發生於89年
    12月1日，而前案被告之犯罪時間則為90年8月間，二者間乃
    相距約8個月，且前案之犯罪事實既因「被告於90年8月間見
    報紙上刊登收購銀行存摺之廣告」而起，則被告於89年12月
    1日為本件佯以附條件買賣分期付款方式購買機車而詐得財
    物之犯行時，顯無可能即已預見並將前案（即90年8月間出
    售其郵局帳戶予不詳男子，用以詐騙李耀澤匯款至該帳戶之
    犯行）納入其預定之犯罪計劃內，至甚明灼。再者觀諸二案
    之被告犯罪手段、態樣亦分殊，亦難認有何裁判上一罪之連
    續犯關係。原審失察，遽認本件被告犯行與已判決確定之前
    案具有裁判上一罪關係，而為免訴判決，自有未當，檢察官
    之上訴為有理由，並不經言詞辯論，應由本院將原判決撤銷
    發回原審法院，另為適法之處理。
五、據上論斷，應依刑事訴訟法第369條第1項後段、第372條，
    判決如主文。
中    華    民    國    95    年    10    月    5     日
                  刑事第十八庭審判長法  官  溫耀源
                                    法  官  陳健順
                                    法  官  邱同印
以上正本證明與原本無異。
不得上訴。
                                    書記官  莊昭樹
中    華    民    國    95    年    10    月    5     日


司法院資訊處製作；財團法人民間司法改革基金會備份。
